臺灣宜蘭地方法院刑事判決　　　　　　　93年度簡上字第67號
公　訴　人　台灣宜蘭地方法院檢察署檢察官
上　訴　人
即　被　告　甲○○　男　37歲.
上列上訴人因被告違反商業會計法案件，不服中華民國93年9 月
1 日，本院宜蘭簡易庭93年度宜簡字第191 號（聲請簡易判決處
刑案號：92年度偵字第2962號、93年度偵字第1591號），提起上
訴，本院管轄之第二審合議庭判決如下：
    主  文
上訴駁回。
    事  實
一、甲○○前曾因違反麻醉藥品管理條例案件，經本院判處有期
    徒刑6 月，於民國82年1 月29日易科罰金執行完畢。仍不知
    悔改，與真實姓名年籍不詳綽號「阿昌」之人、不詳之不法
    集團等人，明知甲○○並未於87年間，在設於宜蘭縣礁溪鄉
    ○○村○○路富貴巷15號、負責人為黃漢鐘（業經本院宜蘭
    簡易庭判決確定）之慧灑水電行任職並請領薪資，竟基於犯
    意之聯絡，由甲○○於86年間某日以新台幣（下同）3 、4
    千元之代價，將其印章及基本年籍資料售予「阿昌」，再由
    「阿昌」售與黃漢鐘，由黃漢鐘填製虛列甲○○於87年向慧
    灑水電行領取60萬元之會計憑證工資清單。以供慧灑水電行
    虛列工資之營業成本，而向稅捐機關申報87年度營利所得稅
    之用。
二、案經台灣宜蘭地方法院檢察署檢察官自動檢舉偵查起訴。
    理  由
一、上訴人即被告甲○○對於他將印章及基本年籍資料售予「阿
    昌」，供人虛報薪資之事實，於偵查及本院審理時均坦承不
    諱，惟辯稱：他僅同意供人虛報薪資15萬元許，並非60萬元
    云云。經查，上開犯罪事實，除有被告之上開自白外，復有
    共同被告黃漢鐘於偵查中之自白可參，另有被告領取慧灑水
    電行87年薪資60萬元之工資清單、慧灑水電行87年度各類所
    得扣繳暨免扣繳憑單、各類所得扣繳暨免扣繳憑單申報書在
    卷可稽。被告既已同意他人虛報薪資，不問其金額多寡，即
    有觸法。是被告辯稱僅同意他人虛報薪資15萬元許，自不影
    響其犯罪事實之認定。事證明確，被告犯行應堪認定。
二、不實之工資清單，乃造具記帳清冊所根據之憑證，核屬會計
    憑證，是被告提供共同被告黃漢鐘製作不實之工資清單會計
    憑證，核其所為，係犯商業會計法第71條第1 款以明知為不
    實之事項，而填製會計憑證之罪。被告與共同被告黃漢鐘及
    其他年籍姓名不詳之成年男子，有犯意聯絡與行為分擔，被
    告雖非商業實際負責人，惟依刑法第31條第1 項規定，仍應
    共負該部分之刑責。被告前曾因違反麻醉藥品管理條例案件
    ，經本院判處有期徒刑6 月，於82年1 月29日易科罰金執行
    完畢，有台灣高等法院被告全國前案紀錄表一份在卷足憑，
    其於5 年內再犯本件有期徒刑以上之罪，核屬累犯，依刑法
    第47條之規定加重其刑。被告犯罪後，刑法第41條第一項業
    於90年1 月10日公布，同年1 月12日施行，修正為「犯最重
    本刑為五年以下有期徒刑以下之罪，而受六個月以下有期徒
    刑或拘役之宣告，因身體、教育、職業、家庭之關係或其他
    正當事由，執行顯有困難者，得以一元以上三元以下折算一
    日，易科罰金。但確定因不執行所宣告之刑，難收矯正之效
    ，或難以維持法秩序者，不在此限。」是被告犯罪後因法律
    有所變更，經比較新舊法，應以修正後之刑法第41條第1項
    較有利於被告，自應適用新法之規定，併此敘明。
三、原審同上之事實認定，並適用法律，並審酌被告有多項毒品
    、麻藥、偽造文書前科，素行不良，為賺取報酬而出賣自己
    之基本年籍資料等犯罪動機、手段及犯罪後坦承犯行之態度
    等一切情狀，量處如拘役55日，並諭知易科罰金之折算標準
    。其認事用法，並無不合，量刑亦稱允當。至被告辯稱本件
    係他自行向檢察官檢舉云云。惟查，被告因不甘遭虛報薪資
    60萬元，而為稅捐機關追繳所得稅13622 元，具狀向公訴人
    提起告訴，有告訴狀在卷可參，惟查告訴之事實，均指訴共
    同被告黃漢鐘之犯行，並未就自身犯行向公訴人自首並陳明
    願接受裁判，核所為與自首之要件不符，難認有減刑之事由
    。被告空言指摘原審量刑過重，上訴求為撤銷改判，核無理
    由，應予駁回。
據上論斷，應依刑事訴訟法第455 條之1 第1 項、第3 項、第
368條，判決如主文。
本案經檢察官吳慧蘭到庭執行職務。
中　　華　　民　　國　　94　　年　　2 　　月　　5 　　日
                  刑事第二庭   審判長法  官  林明山
                                     法  官  李毓華
                                     法  官  謝佩玲
以上正本證明與原本無異。
不得上訴。
                                      書記官  藍友隆
中    華    民    國    94    年    2     月    5     日
不得上訴。
附錄本案論罪科刑法條：
商業會計法第71條第1項
  商業負責人、主辦及經辦會計人員或依法受託代他人處理會計
  事務之人員有左列情事之一者，處5 年以下有期徒刑、拘役或
  科或併科新台幣15萬元以下罰金：
  一  以明知為不實之事項，而填製會計憑證或記入帳冊者。
